臺灣高等法院民事判決
109年度上字第800號
上  訴  人  王淑燕  
訴訟代理人  陳貽男律師
被  上訴人  張元愷  
訴訟代理人  蕭萬龍律師
複  代理人  李安傑律師
上列當事人間請求給付損害賠償事件，上訴人對於中華民國109
年4月30日臺灣桃園地方法院108年度訴字第2547號第一審判決提
起上訴，本院於110年1月26日言詞辯論終結，判決如下：
    主      文
一、原判決（除確定部分外）廢棄。
二、上開廢棄部分，被上訴人於第一審之訴及假執行之聲請均駁
    回。
三、第一審（除確定部分外）、第二審訴訟費用，由被上訴人負
    擔。
    事實及理由
一、被上訴人起訴主張：被上訴人經上訴人推銷，於民國105年1
    2月27日以新臺幣（下同）1,003萬元向訴外人京發開發建設
    股份有限公司（下稱京發公司）購買坐落在桃園市○○區○○段
    000、000、000、000、000、000、000、000、000等地號土
    地（下稱系爭土地）上之預售屋（下稱系爭預售屋）其中6
    樓房地，並簽訂預售屋買賣契約（下稱系爭契約），惟因無
    價金履約保證，被上訴人本不願購買，上訴人遂同意由其配
    偶即系爭土地地主之一之楊福錦，擔任京發公司之連帶保證
    人，並由上訴人代以楊福錦名義簽署系爭契約，且被上訴人
    已依約給付京發公司買賣價金501萬5,000元。嗣京發公司無
    法履約，經被上訴人向京發公司及楊福錦請求連帶返還已付
    價金，始知楊福錦未授權上訴人代理擔任前揭連帶保證人，
    經臺灣桃園地方法院107年度訴字第1785號（下稱前案）判
    決僅京發公司應返還被上訴人已付價金，楊福錦則不負連帶
    保證人責任。是上訴人無權代理楊福錦為保證，應由其負損
    害賠償責任，因而依民法第110條規定，請求上訴人賠償損
    害等語。並於原審聲明：㈠上訴人應給付被上訴人501萬5,00
    0元，及自起訴狀繕本送達翌日起至清償日止按年息5%計算
    之利息。㈡願供擔保請准宣告假執行。【原審就上開本訴部
    分，為被上訴人全部勝訴之判決，上訴人就其敗訴部分，提
    起上訴；至上訴人反訴部分，原審為上訴人部分勝訴之判決
    ，則未據兩造聲明不服，非本院審理範圍，不贅。】並於本
    院答辯聲明：上訴駁回。
二、上訴人則以：上訴人未向被上訴人強力推銷系爭預售屋，楊
    福錦亦非桃園市○○區○○段000○000○000○000○000地號土地之
    地主，上訴人係基於介紹人見證性質而於系爭契約簽名。又
    系爭契約係經雙方合意解除，則連帶保證部分亦因合意解除
    而不存在，上訴人並非該合意解除之新契約當事人，且未承
    諾負保證責任，被上訴人復未證明其損害與上訴人簽名間有
    何相當因果關係，被上訴人之請求即無理由等語，資為抗辯
    。並於本院上訴聲明：㈠原判決關於本訴部分廢棄。㈡被上訴
    人於第一審之訴及假執行之聲請均駁回。
三、本件經整理並與兩造協議簡化爭點後，確認兩造不爭執事項
    如下（見本院卷第185至186、212頁）：
　㈠被上訴人於105年12月27日與京發公司簽訂系爭契約，購買系
    爭預售屋之6樓房地，並已依約支付買賣價金501萬5,000元
    （其中60萬元係被上訴人當場向上訴人借款，而由上訴人匯
    款予京發公司，即原判決反訴部分）（見原審卷第13至67、
    69頁）。
　㈡上訴人未經楊福錦授與代理權，亦無授權之表見事實，而於
    系爭契約手寫第10條「地主」（係指楊福錦將○○區○○段222
    地號土地應有部分1/6信託予華泰銀行之委託人身分）後方
    及於簽名欄乙方（即被上訴人）下方各簽署「楊福錦  王淑
    燕代」且蓋上訴人印章，不生連帶保證之效力（見原審卷第
    19、41頁）。
　㈢被上訴人與京發公司於106年12月30日已合意解除系爭契約，
    並約定京發公司應返還被上訴人已交付之價金501萬5,000元
    。被上訴人前對京發公司及楊福錦訴請連帶返還上開價金，
    經臺灣桃園地方法院前案判決確定（對京發公司部分全部勝
    訴，對楊錦福部分全部敗訴）。　　　
四、本院之判斷　　　　　
　　本件被上訴人主張其於105年12月27日向京發公司購買系爭
    預售屋其中6樓房地，而上訴人未經楊福錦授與代理權，亦
    無授權之表見事實，而在系爭契約手寫第10條「地主」後方
    及於被上訴人簽名欄下方丙方處各簽署「楊福錦  王淑燕代
    」且蓋上訴人印章等情，固為上訴人所不爭執。惟被上訴人
    進而主張嗣因京發公司無法履約，上訴人依民法第110條規
    定，應對被上訴人負損害賠償責任等情，則為上訴人所否認
    ，並以前詞置辯。是本件應審究之爭點即為：上訴人是否應
    依民法第110條之規定，就其上開不爭執事項㈡之行為，對被
    上訴人負損害賠償責任？經查：
　㈠按無代理權人，以他人之代理人名義所為之法律行為，對於
    善意之相對人，負損害賠償之責；損害賠償，除法律另有規
    定外或契約另有訂定外，應以填補債權人所受損害及所失利
    益為限，固為民法第110條及第216條第1項所分別明定。惟
    相對人依該條規定請求損害賠償，不得超過相對人因契約有
    效所得利益之程度（最高法院101年度台上字第641號、90年
    度台上字第1923號、85年度台上字第2072號判決參照）。又
    契約之合意解除與法定解除權之行使而解除者不同，效果亦
    異，契約之合意解除乃契約行為，即以第二次契約解除第一
    次契約，其契約已全部或一部履行者，除有特別約定外，並
    不當然適用或準用民法關於契約解除之規定 (例如民法第25
    9條、第260條) ，故合意解除後應負之義務，乃係另一法律
    關係，既非主債務之變形，亦非主債務之從債務，故除保證
    契約另有訂定外，不在保證債務範圍之內（最高法院76年度
    台上字第209號民事裁判要旨參照）。是就主契約為無權代
    理保證之場合，若主契約業經當事人合意解除，除保證契約
    另有約定外，合意解除契約後所約定之給付義務，已非原保
    證契約之保證債務範圍，以致即使無權代理保證契約對本人
    發生效力，亦不擔保主契約合意解除後之效果，則該無權代
    理保證之相對人並無因該連帶保證契約有效而得有任何利益
    ，其亦應無依民法第110條對無權代理人請求損害賠償之餘
    地。
　㈡查被上訴人於105年12月27日與京發公司簽訂系爭契約，上訴
    人未經楊福錦授與代理權，亦無授權之表見事實，而在系爭
    契約手寫第10條「地主」後方及於被上訴人簽名欄下方丙方
    處各簽署「楊福錦  王淑燕代」且蓋上訴人印章，業如上開
    不爭執事項㈠㈡。而參諸系爭契約手寫第10條約定：「桃園市
    ○○區○○段000○○○地號地主楊福錦 王淑燕代 與建商連帶保證
    責任。」之文義，足見，上訴人在系爭契約簽署「楊福錦  
    王淑燕代」，係無權代理楊福錦而與被上訴人成立擔保京發
    公司履行系爭契約義務之連帶保證契約。嗣被上訴人與京發
    公司於106年12月30日合意解除系爭契約，並約定京發公司
    應返還被上訴人已交付之價金501萬5,000元，惟嗣京發公司
    並未依約返還，被上訴人因而對京發公司及楊福錦訴請連帶
    返還上開價金，經臺灣桃園地方法院前案判決其對京發公司
    之請求全部勝訴、對楊錦福之請求則全部敗訴確定，業如上
    開不爭執事項㈢；經調閱前案卷證，可知，係因楊福錦於107
    年4月2日以中壢郵局存證號碼400號存證信函對被上訴人否
    認其曾授權他人就系爭契約與建商負連帶保證責任，並拒絕
    承認他人以其名義所為法律行為（見前案卷第2至4、100至1
    01頁），而使原本對楊福錦效力未定之無權代理連帶保證，
    確定不發生效力所致。嗣被上訴人則據此，於本件主張上訴
    人應負民法第110條之無權代理損害賠償責任。
　㈢被上訴人主張京發公司因解除系爭契約而應返還其前所給支
    付之價金，惟因上訴人無權代理之楊福錦不承認系爭契約第
    10條之連帶保證行為，而不發生連帶保證效力，故被上訴人
    就未能要求楊福錦就返還上開價金負連帶責任部分請求上訴
    人負損害賠償責任云云（見本院卷第126頁）。惟如前所述
    ，契約合意解除後應負之義務係另一法律關係，既非主債務
    之變形，亦非主債務之從債務，故除保證契約另有訂定外，
    不在保證債務範圍之內；而本件被上訴人既與京發公司合意
    解除系爭契約，並約定京發公司應返還被上訴人已交付之價
    金，則乃系爭契約外之另一法律關係，且上訴人否認對被上
    訴人與京發公司合意解除系爭契約有所參與，被上訴人復未
    舉證在上訴人（或楊福錦）未參與雙方合意解除之前提下，
    系爭契約第10條連帶保證責任仍有及於合意解除後所定給付
    約定之效力，則即使楊福錦就京發公司之系爭契約義務應負
    連帶保證責任，惟京發公司與被上訴人合意解除系爭契約後
    所定後續返還價金義務，亦不在該連帶保證之擔保範圍，被
    上訴人無從因該連帶保證有效，而可對楊福錦主張負連帶保
    證責任，則被上訴人就京發公司未履行合意解除系爭契約後
    之返還價金約定義務受有損害，主張係因上訴人無權代理楊
    福錦為連帶保證之故，依民法第110條之規定，請求上訴人
    應就其未能要求楊福錦負連帶責任部分，對被上訴人負損害
    賠償責任云云，即屬無據。　　
　㈣被上訴人雖尚主張其原本因無價金履約保證，而不願購買系
    爭預售屋，若非上訴人無權代理楊福錦擔任京發公司之連帶
    保證人，被上訴人亦不致簽訂系爭契約及支付部分價金云云
    （見本院卷第77、185、212頁）。惟依民法第170條第1項規
    定，無權代理人以代理人名義所為法律行為，係效力未定之
    法律行為，非經本人承認，對於本人不生效力。是上開無權
    代理人責任之發生，以本人拒絕承認（或依民法第170條第2
    項之規定視為拒絕承認）無權代理人所為之法律行為為前提
    。又主契約因合意解除已不存在，保證責任亦隨之消滅（最
    高法院79年度台上字第816號判決參照）。查被上訴人與京
    發公司於106年12月30日合意解除系爭契約，並約定京發公
    司應返還被上訴人已交付之價金，業如前述；而楊福錦則係
    於107年4月2日以中壢郵局存證號碼400號存證信函對被上訴
    人否認其曾授權他人就系爭契約與建商負連帶保證責任，並
    拒絕承認他人以其名義所為法律行為（見前案卷第2至4、10
    0至101頁）。可知，被上訴人與京發公司簽訂系爭契約並支
    付部分價金時，被上訴人基於民法第110條可得對上訴人主
    張之損害賠償責任尚未發生，嗣被上訴人與京發公司則因合
    意解除系爭契約，致上訴人無權代理之連帶保證責任應隨之
    消滅，被上訴人無因上訴人無權代理行為而受損害。此經被
    上訴人於前案對楊福錦主張連帶保證責任時，經前案判決為
    相同之認定且確定在案，則被上訴人復於本件對上訴人主張
    無權代理之損害賠償責任，亦難認有據。
　㈤況且，系爭契約有關京發公司之義務，於第9條（完工日期）
    約定：「108年5月31日若未如期完工入住過戶，京發公司賠
    償壹仟萬元整。」（見原審卷第19頁）而依被上訴人於106
    年12月30日與京發公司合意解除系爭契約時，被上訴人與京
    發公司實際負責人丁彥傑（見原審卷第142、192、194頁）
    之對話：「（丁）……你假如不要我們也會退給你都沒差……（
    張）是喔！因為大哥我上次去開會啊！去新莊跟你們開會，
    可是我聽你們這樣子開會好像……還有一些問題跟地主他們那
    些還沒談好。（丁）沒有什麼問題。（張）是喔。（丁）對
    ！你會怕！喔我們就看什麼後就退還給你！……（張）喔～好
    啊……他現在不是也還沒有報開工嗎？（丁）報開工我們馬上
    報，馬上處理就可以馬上開工了。（張）……我想說那不然我
    …我就解約我就不要買好了啦。（丁）解約我跟你說OK，看
    什麼時候都給你……我就還給你可以嗎？（張）可以啊可以啊
    」等語（見前案卷第73至78頁），可知，被上訴人與京發公
    司合意解除契約時，僅係因被上訴人主觀上對系爭預售屋有
    所疑慮，京發公司就其義務，客觀上尚無任何可歸責事由，
    亦無涉連帶保證責任之問題。乃被上訴人於與京發公司合意
    解除系爭契約後，因京發公司未依合意解除之約定返還其已
    支付之價金，而主張上訴人應負無權代理損害賠償責任，實
    難謂有據。
五、綜上所述，被上訴人依民法第110條之規定，請求上訴人給
    付損害賠償501萬5,000元本息，為無理由，不應准許。原審
    為上訴人本訴敗訴之判決，並為准、免假執行之宣告，於法
    尚有未合。上訴意旨指摘原判決該部分不當，求予廢棄，為
    有理由，爰由本院改判如主文第二項所示。
六、本件事證已明，兩造其餘攻擊防禦方法與所舉證據，核與本
    件判決結果不生影響，爰不再逐一論駁，附此敘明。
七、據上論結，本件上訴為有理由，依民事訴訟法第450條、第7
    8條判決如主文。　　
中　　華　　民　　國　　110 　年　　2 　　月　　23　　日
                  民事第六庭
                        審判長法  官   陶亞琴 
　　　　　　　      　        法  官   楊博欽
　　　　　　　　　　          法  官   陳賢德
正本係照原本作成。 
如不服本判決，應於收受送達後20日內向本院提出上訴書狀，其
未表明上訴理由者，應於提出上訴後20日內向本院補提理由書狀
（均須按他造當事人之人數附繕本）上訴時應提出委任律師或具
有律師資格之人之委任狀；委任有律師資格者，另應附具律師資
格證書及釋明委任人與受任人有民事訴訟法第466 條之1第1項但
書或第2項所定關係之釋明文書影本。如委任律師提起上訴者，
應一併繳納上訴審裁判費。
中　　華　　民　　國　　110 　年　　2 　　月　　24　　日
　　　　　　　　　            書記官  張佳樺